【裁判字號】    98,易,2565
【裁判日期】    990115
【裁判案由】    贓物
【裁判全文】
臺灣板橋地方法院刑事判決              98年度易字第2565號
公  訴  人  臺灣板橋地方法院檢察署檢察官
被      告  丁○○
上列被告因贓物案件，經檢察官提起公訴（98年度偵緝字第160
號），本院判決如下：
    主  文
丁○○牙保贓物，累犯，處有期徒刑月，如易科罰金，以銀元
佰元即新臺幣玖佰元折算壹日。
    事  實
一、丁○○前於民國85年間，因妨害自由案件，經本院以85年度
    訴字第1003號判處有期徒刑5 月確定。復於86年間，因違反
    電信法案件，經本院以87年度訴字第77號判處有期徒刑4 月
    ，並經臺灣高等法院以87年度上訴字第1554號判決駁回上訴
    確定，復經同法院以88年度聲字第537 號裁定，將上開2 罪
    定應執行刑為有期徒刑8 月，嗣於88年3 月20日入監執行，
    88 年6月19日縮刑期滿執行完畢。詎其仍不知悔改，明知乙○○（經臺灣臺東地方法院檢察署檢察官以本案曾經判決確
    定為不起訴處分）所持有車牌號碼HN-1218 號（懸掛車牌JU
    -9869 號）自用小客車1 輛，係來歷不明之贓物（係戊○○○於89年4 月7 日下午1 時許，在臺北市○○區○○路1 段
    20號失竊之車輛），竟基於牙保贓物之犯意，於89年9 月間
    某日媒介丙○○（業經本院以91年度訴字第2375號判處有期
    徒刑3 月確定）向乙○○，在臺北縣永和市○○路○ 段某咖
    啡廳，以新臺幣（下同）50萬元之代價，買受前揭自用小客
    車及前揭偽造之車牌二面、行車執照及保險證，嗣因丙○○
    之先生高文郎於90年9 月6 日下午3 時45分許，在臺北縣板
    橋市○○街30號前，駕駛前揭自用小客車搭載丙○○及周明
    德2 人時，為警查獲，並扣得前揭偽造之車牌2 面、行車執
    照1 張、保險卡2 張、鑰匙1 支，而查悉上情。
二、案經臺北縣政府警察局中和分局報請臺灣板橋地方法院檢察
    署檢察官偵查起訴。
    理  由
壹、程序方面：
    按刑事訴訟法第159 條第1 項雖規定，被告以外之人於審判
    外之言詞或書面陳述，除法律有規定外，不得作為證據。惟
    同法第159 條之5 第1 、2 項已規定，經當事人於審判程序
    同意作為證據，法院審酌該言詞陳述或書面陳述作成時之情
    況，認為適當者，亦得為證據。當事人、代理人或辯護人於
    法院調查證據時，知有第159 條第1 項不得為證據之情形，
    而未於言詞辯論終結前聲明異議者，視為有前項之同意（指
    同條第1 項之同意作為證據），此乃第159 條第1 項所容許
    ，得作為證據之例外規定之一。經查，本案被告丁○○及檢
    察官於言詞辯論終結前，均未就判決所引用之各該被告以外
    之人於審判外之陳述（含共同被告基於被告以外之人身分所
    為陳述）及所調查之證據主張有刑事訴訟法第159 條第1 項
    不得為證據之情形，本院復審酌各該證據作成時並無違法及
    證明力明顯過低之瑕疵等情況，認為適當，是本案經調查之
    證據均有證據能力。至以下所引其餘非屬供述證據部分，既
    不適用傳聞法則，復查無違法取得之情事存在，自應認同具
    證據能力。
貳、實體部分：
一、訊據被告丁○○固坦承於前揭時、地，曾媒介丙○○向乙○○買受前揭自用小客車，惟矢口否認有何牙保贓物之犯行，
    並辯稱：伊係透過朋友介紹才知道乙○○因急需現款，欲將
    一部賓士自小客車以低於行情價格出售，而伊基於介紹買賣
    汽車會有佣金可得之前提下，才介紹親戚丙○○買車的，而
    乙○○亦承諾伊若能以最快時間將車子售出，願提供10萬元
    之佣金，致伊受騙介紹丙○○買車，伊後來也沒拿到佣金，
    且亦伊不知該車是AB車，否則也不會介紹給自己的親戚買車
    云云。經查：
(一)、上開自用小客車原係由戊○○○管領使用，並於89年4 月7
    日下午1 時許，在臺北市○○區○○路1 段20號前，遭不明
    人士竊取乙情，業據證人戊○○○於警詢時證述綦詳，復有
    臺北縣政府警察局板橋分局扣押物品清冊一覽表、贓物認領
    保管單、臺北縣警察局板橋分局偵辦刑案相關現場事、物照
    片4 幀各1 件附卷可稽，是系爭自小客車確屬他人失竊贓物
    之情，應堪認定。
(二)、再查，證人乙○○於偵查中證稱：（檢察官問：賣給丙○○
    時，有說是AB車？）當時是丁○○介紹，丁○○跟我約在永
    和中山路，我不知道陳小姐知不知道，但丁○○從頭到尾都
    知道，丁○○有沒有告訴陳小姐我不清楚。當時到了咖啡廳
    後，我停在門口，丁○○、丙○○及一位先生出來看車子，
    看完，我們就進咖啡廳，他們就說要車子。我們開始講價錢
    ，我說要50萬，他們說OK，他們就去領錢，剩我與丁○○在
    吃東西，賴說要介紹費。他們領回來將錢交給我，我就去車
    內拿行照及鑰匙放在桌上，我拿了錢就走了，我出來後，丁○○又跟著我出來，叫我算錢給他，他說要賺佣金十萬，我
    就拿十萬給他，我坐車走。（檢察官問：有沒有約定如何過
    戶？）這種車子怎麼過戶，我買的時候也知道這種車沒辦法
    過戶等語（見90年度偵字第14972 號偵查卷第22頁反面、第
    23 頁 ）；另證人丙○○於偵查時證稱：（檢察官問：為何
    買車不談價錢，也不談過戶？）我是在公司和丁○○談。（
    檢察官問：為何跟立文談，不跟賣方談？）我跟賣方不熟等
    語（見90年度偵字第14972 號偵查卷第24頁）。是依上開證
    詞可知，系爭自小客車之買賣，主要係由被告丁○○出面邀
    約雙方交易的時間、地點，且由被告丁○○與證人乙○○洽
    談該車之交易價格，顯見被告丁○○在此次交易並非只是單
    純買賣雙方之介紹人，而是促成系爭交易所以成立之關鍵人
    物，復參以證人丙○○於偵查中證稱：（檢察官問：為何乙○○賣車只有50萬元? ）我不曉得，立文說要一百萬出頭，
    我只是交50萬元給金先生。（檢察官問：現場把50萬交給乙○○，為何未說其他款項如何交付？）我跟立文說好，我以
    為立文跟他說好了等語（見90年度偵字第14972 號偵查卷第
    23頁反面、第24頁），益徵被告丁○○明知所媒介之車輛其
    交易價格僅一般行情價之一半的不合理低價，衡情，難謂被
    告對車輛之來源恐有不明之情毫無意識，是其辯稱：伊不知
    情該車之AB車，或來源不明之贓物云云，即難憑採。再者，
    被告於偵查中供稱：伊介紹系爭自小客車的買賣，所得到的
    好處就是乙○○請吃一次飯等語（見98年度偵緝字第160 號
    ），惟稽以證人乙○○之上開證詞，可知被告丁○○因本次
    交易取得10萬元之佣金，而若非被告丁○○明知上開自小客
    車之取得來源係有問題，其何須在偵查中故意隱瞞檢察官其
    曾收取佣金之情，是被告丁○○應知悉上開自小客車係來源
    不明之贓物無疑。
(三)、至證人丙○○雖於本院審理時證稱：是丁○○幫伊和乙○○
    約在伊家巷口前之咖啡廳買車的，當時丁○○不在場，而乙○○當天就把車子開來給伊看，車輛價格多少錢是伊和乙○○說的等語（見98年12月28日審理筆錄第4 頁、6 頁）。惟
    查，證人丙○○於偵查中係證稱：（檢察官問：為何乙○○
    賣車只有50萬元? ）我不曉得，立文說要一百萬出頭，我只
    是交50萬元給金先生。（檢察官問：當時在咖啡廳有沒有與
    乙○○講價錢? ）沒有，我在咖啡廳只有交錢等語（見90年
    度偵字第14972 號偵查卷第23頁反面），核與證人乙○○於
    偵查中證稱：伊是跟丁○○談價錢，丙○○她們在外面看車
    子，後來她們進來，丁○○跟他們講50萬元等語相符（見90
    年度偵字第14972 號偵查卷第24頁反面），顯見證人丙○○
    與證人乙○○在臺北縣永和市○○路○ 段某咖啡廳談系爭自
    小客車之買賣時，被告丁○○當時有在現場，且是由被告丁○○與證人乙○○談妥價格後，再告訴證人丙○○該車價格
    為50萬元無訛。而證人丙○○於本院審理時為上開證詞，與
    系爭自小客車交易之時即89年9 月，相距已有9 年之久，衡
    情，其記憶應較為模糊為是，故應以其偵查中之證述較為可
    採，且其審判中改稱爭自小客車買賣時被告不在場云云，除
    未合理說明其依據，且與其前開證述迥異，故應係其迴護被
    告之詞，要難採信，是難依其此部分之證詞，執為被告有利
    之認定。
(四)、綜上所述，本案事證已臻明確，被告犯行洵堪認定，應依法
    論科。
二、新舊法比較：
    按法律變更之比較適用，比較時應就罪刑有關之共犯、未遂
    犯、想像競合犯、牽連犯、連續犯、結合犯，以及累犯加重
    、自首減輕暨其他法定加減（如身分加減）與加減例等一切
    情形，綜其全部罪刑之結果而為比較；且就比較之結果，須
    為整體之適用，不能割裂分別適用各該有利於行為人之法律
    ；又所謂不能割裂適用，係指與罪刑有關之本刑而言，不包
    括易刑處分，事關刑罰執行之易刑處分仍應分別適用最有利
    於行為人之法律（參照最高法院24年上字第4634號判例、27
    年上字第2615號判例、96年度台非字第58 號 判決，及最高
    法院95年第八次刑事庭會議決議）。而被告行為後，刑法第
    33條、第41條等規定均業經修正，於94年2 月2 日經總統公
    布，並自95年7 月1 日起施行。經查：
(一)、依修正前刑法第33條第5 款規定，罰金刑為一銀元以上，而
    有關銀元與新臺幣之折算標準，訂有「現行法規所定貨幣單
    位折算新臺幣條例」，規定罰金以一銀元折算三元新臺幣。
    而95年7 月1 日起，修正後刑法第33條第5 款則將罰金刑提
    高為新臺幣一千元以上，並以百元計算之，經比較前後規定
    之刑度，應以修正前之規定對被告較為有利。
(二)、關於易科罰金之折算標準，依被告行為時刑法第41條第1 項
    、罰金罰鍰提高標準條例第2 條規定，係以銀元一百元、二
    百元或三百元，即新臺幣三百元、六百元或九百元折算一日
    ；依修正後刑法第41條第1 項，則係以新臺幣一千元、二千
    元或三千元折算一日，經比較新舊法，以被告行為時之法律
    對被告較為有利。
三、核被告所為，係犯刑法第349 條第2 項之牙保贓物罪。再被
    告前有如犯罪事實欄所載之論罪科刑執行情形，有臺灣高等
    法院被告前案紀錄表附卷可憑，其於受徒刑執行完畢後5 年
    內，故意再犯本件有期徒刑以上之罪，為累犯，應加重其刑
    （刑法關於累犯之規定雖亦經修正，惟本件被告不論依修正
    前、後之規定均構成累犯，即無有利或不利之情形，爰不經
    新舊法之比較適用逕依修正後之刑法第47條論處《最高法院
    97年度第2 次刑事庭會議決議參照》）。爰審酌被告丁○○
    之素行，此有前開被告前案紀錄表在卷可查，兼衡其不思正
    當經營業務，竟為貪圖小利，牙保本件來路不明之贓車，不
    僅幫助財產犯罪行為人不法獲利，且妨礙被害人追索被害財
    產，對社會治安及交易影響非微，再其犯後仍飾卸其責等一
    切情狀，爰量處如主文所示之刑，並依修正前刑法第41條第
    1 項前段之規定諭知如易科罰金之折算標準。至扣案之偽造
    車牌2 面、行車執照1 張、保險卡2 張、鑰匙1 支，非被告
    所有之物，且非屬違禁物，故不予宣告沒收，附此敘明。
四、末按本條例施行前，經通緝而未於中華民國96年12月31日以
    前自動歸案接受偵查、審判或執行者，不得依本條例減刑，
    中華民國九十六年罪犯減刑條例第5 條定有明文。經查，本
    件被告犯罪之時間雖係在96年4 月24日以前，然其於偵查中
    因逃匿，經臺灣板橋地方法院檢察署於91年12月30日發佈通
    緝，於97年12月28日始經緝獲到案，有該署91年12月30日甲○森黃緝字第4954號通緝書及臺北縣政府警察局中和分局通
    緝案件移送書各1 份在卷為憑，足見被告係於上開減刑條例
    施行前經通緝，且未於96年12月31日前自動歸案接受偵查，
    揆諸前揭規定，自不得依該減刑條例予以減刑，附此明。
據上論斷，應依刑事訴訟法第299 條第1 項前段，刑法第2 條第
1 項前段、第349 條第2 項、第47條第1 項，修正前刑法第41條
第1 項前段，刑法施行法第1 條之1 ，廢止前罰金罰鍰提高標準
條例第2 條，現行法規所定貨幣單位折算新臺幣條例第2 條，判
決如主文。
本案經檢察官李超偉到庭執行職務
中    華    民    國    99    年    1     月    15    日
             刑事第二庭  審判長法  官   李釱任
                               法  官   彭全曄
                               法  官   陳正偉
上列正本證明與原本無異。
如不服本判決，應於送達後10日內敘明上訴理由，向本院提出上
訴狀，上訴於本院第二審合議庭 (應附繕本) 。其未敘述上訴理
由者，應於上訴期間屆滿後20日內向本院補提理由書「切勿逕送
上級法院」。
                               書記官   江文彬
中    華    民    國    99    年    1     月    15    日
附錄本案論罪科刑所引法條
中華民國刑法第349條
收受贓物者，處 3 年以下有期徒刑、拘役或 5 百元以下罰金。
搬運、寄藏、故買贓物或為牙保者，處 5 年以下有期徒刑、拘
役或科或併科 1 千元以下罰金。
因贓物變得之財物，以贓物論。

司法院資訊處製作；財團法人民間司法改革基金會備份。
